臺灣新北地方法院刑事判決
111年度審訴字第623號
公  訴  人  臺灣新北地方檢察署檢察官
被      告  劉昌鵬


            陳韋甫


上列被告等因詐欺案件，經檢察官提起公訴（110年度偵字第395
08號），被告等於準備程序中就被訴事實為有罪之陳述，本院裁
定進行簡式審判程序，茲判決如下：
    主  文
劉昌鵬共同犯三人以上詐欺取財罪，處有期徒刑壹年。扣案之iP
hone 11黃色手機壹支（含行動電話門號0000000000號SIM卡壹枚
）、現金新臺幣參萬元沒收。
陳韋甫共同犯三人以上詐欺取財罪，共肆罪，各處有期徒刑壹年
；應執行有期徒刑壹年陸月。扣案之GalaxyA9粉紅色手機壹支（
含行動電話門號0000000000號SIM卡壹枚）、現金新臺幣壹萬元
沒收。
    事  實
一、陳韋甫於民國110年8月間加入真實姓名年籍不詳、自稱「哥
    斯拉」、「濠」所屬之詐欺集團，負責提領詐欺被害人匯款
    至人頭銀行帳戶內之款項，擔任俗稱之「車手」。劉昌鵬與
    陳韋甫為朋友，則於同年9月29日加入上開詐欺集團。陳韋
    甫與劉昌鵬及其他詐欺集團成員即共同意圖為自己不法之所
    有，由詐欺集團機房成員撥打電話予附表所示之人，以附表
    所示方式致使渠等陷於錯誤，渠等遂分別匯款至附表所示帳
    戶，陳韋甫與劉昌鵬再分別於附表所示時間、地點，提領附
    表所示款項得手後，依詐欺集團上游指示，於不詳時、地，
    將前開提領之詐騙所得款項扣除報酬後，將剩餘款項轉匯至
    詐欺集團成員指定之帳戶。嗣陳韋甫與劉昌鵬於110年9月30
    日12時10分許，在新北市○○區○○○街00○0號便利商店內匯款
    時，因形跡可疑為警盤查而當場查獲，並扣得陳韋甫所有之
    GalaxyA9粉紅色手機1支（含行動電話門號0000000000號SIM
    卡1枚）、現金新臺幣（下同）1萬元；劉昌鵬所有之iPhone
    11黃色手機1支（含行動電話門號0000000000號SIM卡1枚）
    、現金3萬元。
二、案經吳書雄、易元芬、張安琪、陳祿欽訴由新北市政府警察
    局新莊分局報告臺灣新北地方檢察署檢察官偵查起訴。
    理  由
一、按除被告所犯為死刑、無期徒刑、最輕本刑為3 年以上有期
    徒刑之罪或高等法院管轄第一審案件者外，於第一次審判期
    日前之準備程序進行中，被告先就被訴事實為有罪之陳述時
    ，審判長得告知被告簡式審判程序之旨，並聽取當事人、代
    理人、辯護人及輔佐人之意見後，裁定進行簡式審判程序，
    刑事訴訟法第273 條之1 第1 項定有明文。本件被告二人所
    犯係死刑、無期徒刑、最輕本刑為3 年以上有期徒刑以外之
    罪，其於準備程序中就被訴事實為有罪之陳述，經本院告知
    簡式審判程序之旨，並聽取公訴人及被告二人之意見後，認
    宜進行簡式審判程序，爰依上開規定裁定行簡式審判程序。
二、上揭事實，業據被告二人於警詢、偵查、本院準備程序及審
    理時坦承不諱，核與告訴人吳書雄、易元芬、張安琪、陳祿
    欽於警詢時之指述情節相符，並有新北市政府警察局新莊分
    局搜索扣押筆錄暨扣押物品目錄表2份、勘查採證同意書2紙
    、現場照片、對話紀錄翻拍照片、證物照片、監視器畫面翻
    拍照片、扣案物品、告訴人張安琪、陳祿欽提供之匯款執據
    、王雅萱郵局帳號00000000000000號帳戶交易明細、石育玲
    聯邦商業銀行帳號000000000000號帳戶、合作金庫銀行帳號
    0000000000000號帳戶交易明細可資為憑，被告二人犯行堪
    予認定。
三、按共同實施犯罪行為之人，在合同意思範圍以內，各自分擔
    犯罪行為之一部，相互利用他人之行為，以達其犯罪之目的
    者，即應對於全部所發生之結果，共同負責。又共同正犯之
    成立，祇須具有犯意之聯絡及行為之分擔，既不問犯罪動機
    起於何人，亦不必每一階段犯行，均須參與（最高法院28年
    上字第3110號、34年上字第862 號判例意旨參照）。查被告
    二人與真實姓名年籍不詳、自稱「哥斯拉」、「濠」及所屬
    詐欺集團成年成員以本件手法行騙，被告二人雖未自始至終
    參與各階段之犯行，僅負責擔任車手取款工作，惟渠等與詐
    欺集團其他成員既為詐騙被害人而彼此分工，堪認係在合同
    意思範圍內，各自分擔犯罪行為之一部，而相互利用其他詐
    欺集團成員之部分行為以遂行犯罪之目的，自應就全部行為
    負責，論以共同正犯。是核被告陳韋甫就附表編號1至4部分
    所為，均係犯刑法第339 條之4 第1 項第2 款之三人以上共
    同犯詐欺取財罪；被告劉昌鵬就附表編號4部分所為，係犯
    刑法第339 條之4 第1 項第2 款之三人以上共同犯詐欺取財
    罪。被告二人與自稱「哥斯拉」、「濠」及所屬詐欺集團成
    員間，就上開犯行間，有犯意聯絡及行為分擔，應論以共同
    正犯。被告陳韋甫就附表編號1至4所示4次加重詐欺取財犯
    行，被害人不同，且犯意各別，行為互異，應予分論併罰。
    爰審酌被告二人不思以正當方式獲取所需，加入詐欺集團共
    同參與詐欺犯行，行為可訾，兼衡渠等素行、犯罪之動機、
    目的、手段、被害人損失之金額，以及犯後坦承犯行之態度
    等一切情狀，各量處如主文所示之刑，並就被告陳韋甫所處
    有期徒刑部分定其應執行之刑，以資懲儆。扣案之GalaxyA9
    粉紅色手機1支（含行動電話門號0000000000號SIM卡1枚）
    、現金1萬元、iPhone11黃色手機1支（含行動電話門號0000
    000000號SIM卡1枚）、現金3萬元，分別為被告二人所有與
    詐欺集團成員聯繫所用之物及因本案犯罪所得之物，業據渠
    等於偵查中供明在卷（見偵查卷第66頁、第69頁），並有對
    話紀錄翻拍照片在卷足憑（見偵查卷第32頁反面至第57頁）
    ，爰依刑法第38條第2 項、第38條之1 第1 項之規定宣告沒
    收之。其餘扣案之附表所示人頭帳戶金融卡3張、儲金簿1本
    ，應已遭列為警示帳戶，詐欺集團成員無從再利用作為詐欺
    取財工具，客觀財產價值低微，顯然欠缺刑法上之重要性，
    爰均不於本案宣告沒收，附此敘明。
據上論斷，應依刑事訴訟法第273 條之1 第1 項、第299 條第1
項前段，刑法第28條、第339 條之4 第1 項第2 款、第51條第5 
款、第38條第2 項、第38條之1 第1 項，刑法施行法第1 條之1 
第1 項，判決如主文。
本案經檢察官黃筱文提起公訴，檢察官陳漢章到庭執行職務。
中　　華　　民　　國　　111 　年　　9 　　月　　8 　　日
                  刑事第二十四庭  法  官  徐子涵
上列正本證明與原本無異。
如不服本判決，應於判決送達後20日內敘明上訴理由，向本院提
出上訴狀 (應附繕本) ，上訴於臺灣高等法院。其未敘述上訴理
由者，應於上訴期間屆滿後20日內向本院補提理由書「切勿逕送
上級法院」。
                                  書記官　游士霈
中　　華　　民　　國　　111 　年　　9 　　月　　8 　　日
附錄本案論罪科刑法條全文：
中華民國刑法第339條之4
犯第 339 條詐欺罪而有下列情形之一者，處 1 年以上 7 年以
下有期徒刑，得併科 1 百萬元以下罰金：
一、冒用政府機關或公務員名義犯之。
二、三人以上共同犯之。
三、以廣播電視、電子通訊、網際網路或其他媒體等傳播工具，
    對公眾散佈而犯之。
前項之未遂犯罰之。
附表：
編號 被害人/ 告訴人 詐騙方式 匯款時間、 金額 匯至人頭帳戶 行為人/提領時間、金額 提領地點 1 吳書雄 猜猜我是誰之詐騙手法 110年9月28日11時6分許，匯款12萬元 中華郵政股份有限公司帳號00000000000000號帳戶 (戶名：王雅萱） 陳韋甫 ①110年9月28 日12時7分許 提領2萬元 ②110年9月28 日12時8分許 提領2萬元 ③110年9月28 日12時8分許 提領2萬元 ④110年9月28 日12時9分許 提領2萬元 ⑤110年9月28 日12時12分許 提領2萬元 ⑥110年9月28 日12時13分許 提領2萬元 （手續費均5元） 不詳 2 易元芬 假借家庭代工之詐騙手法 ①110年9月28日13時35分許，匯款1萬元 ②110年9月 28日14時2 分許，匯款 1萬元 ③110年9月 28日14時11 分許，匯款 1萬元 中華郵政股份有限公司帳號00000000000000號帳戶 (戶名：王雅萱） 陳韋甫於110年9月28日15時11分許提領 2萬元（手續費5元，起訴書誤載為3萬元） 不詳 3 張安琪 假冒親友借款之詐騙手法 110年9月30日10時47分許，匯款15萬元 聯邦商業銀行帳號000000000000 號帳戶(戶名：石育玲） 陳韋甫 ①110年9月30 日11時1分許 提領2萬元 ②110年9月30 日11時2分許 提領2萬元 ③110年9月30 日11時7分許 提領2萬元 ④110年9月30 日11時8分許 提領2萬元 ⑤110年9月30 日11時9分許 提領2萬元 （手續費均5元） 新北市○○區 ○○路000號 7-11港榮門市 ○○○市○○ 區○○路000 號家樂福超市 4 陳祿欽 猜猜我是誰之詐騙手法 110年9月30日10時39分許，匯款18萬元 合作金庫銀行帳號0000000000000號帳戶（戶名：石育玲） 由陳韋甫把風，劉昌鵬於①110年9月30日11時29分許 提領2萬元 ②110年9月30 日11時30分許 提領2萬元 ③110年9月30 日11時34分許 提領2萬元 ④110年9月30 日11時34分許 提領2萬元 ⑤110年9月30 日11時35分許 提領2萬元 ⑥110年9月30 日11時36分許 提領2萬元 ⑦110年9月30 日11時37分許 提領2萬元 ⑧110年9月30 日11時44分許 提領1萬元 （手續費均5元） 新北市○○區 ○○路000號 全家新莊中港 店、新北市○ ○區○○路0 段00號7-11真 豪門市